臺灣臺中地方法院刑事判決　　　　　　100年度易緝字第336號
公　訴　人　臺灣臺中地方法院檢察署檢察官
被　　　告　吳建維
上列被告因詐欺案件，經檢察官提起公訴（99年度偵字第2822號
），本院依簡式審判程序，判決如下：
    主    文
吳建維犯詐欺得利罪，處有期徒刑肆月，如易科罰金，以新臺幣
壹仟元折算壹日。又犯詐欺取財罪，處有期徒刑參月，如易科罰
金，以新臺幣壹仟元折算壹日。應執行有期徒刑陸月，如易科罰
金，以新臺幣壹仟元折算壹日。
    犯罪事實
一、吳建維（原名吳健雄）於民國98年6 月初與呂育綺在網路上
    結識，進而交往成為男女朋友。吳建維當時未從事任何工作
    且明知無還款之資力，竟為下列行為：
  (一)吳建維意圖為自己不法之所有及不法利益，基於詐欺之接續
    犯意，向呂育綺佯稱：伊為國泰航空維修師，且有不動產，
    但因信用有瑕疵而無法申請信用卡使用，商請呂育綺借款並
    借用信用卡刷卡購置新屋之家電、支應生活開銷，屆時將如
    期還款並支付信用卡帳款等語，致呂育綺陷於錯誤，於98年
    8 月20日起至同年11月14日止，陸續於附表一所示時間，自
    其申設之第一商業銀行（下稱第一銀行）帳號00000000000
    之帳戶，匯款如附表一所示款項至吳建維所有之臺灣企銀林
    口分行帳號00000000000 號帳戶內。呂育綺並於98年9 月起
    至同年12月間止，陸續出借其申辦之台新國際商業銀行（下
    稱台新銀行）、第一銀行、玉山商業銀行（下稱玉山銀行）
    信用卡授權供吳建維消費使用。期間吳建維為取信呂育綺，
    乃於同年9 月4 日、15日，自其申設之中國信託商業銀行城
    中分行帳號000000000000帳戶各匯款新臺幣（下同）2,000
    元、6,000 元至呂育綺申設前開第一銀行帳戶償還部分借款
    ，且於同年11月12日轉帳2,600 元繳納呂育綺之第一銀行信
    用卡部分帳款，藉此營造其尚有還款資力及還款意願之假象
    ，致呂育綺繼續借款並出借上開信用卡供吳建維使用，使吳
    建維於98年9 月起至同年12月間止，於附表二所示之時間，
    持附表二所示之信用卡，刷卡消費如附表二所示之金額，屆
    期均未清償還款。
  (二)吳建維另意圖為自己不法之所有及不法利益，基於詐欺之犯
    意，於98年11月19日，向呂育綺佯稱無法申請行動電話及門
    號，要求呂育綺代辦行動電話及門號供其使用，並允諾將按
    時繳納電信通話帳款，使呂育綺陷於錯誤，偕同前往在臺中
    縣太平市（現改制為臺中市太平區○○○路619 號路迎菘通
    信行臺灣大哥大門市，申辦高額月租費999 元之臺灣大哥大
    門號，並搭配LG廠牌、型號KF350 之行動電話1 支後，交予
    吳建維使用。吳建維取得該門號及行動電話後，即接續持以
    撥打通話，屆期未繳交帳單金額3,077 元。嗣經呂育綺向吳
    建維催討上開行動電話與款項，吳建維竟避不見面，且拒絕
    返還及支付電話費用，呂育綺至此方知受騙。
二、案經呂育綺訴由臺灣臺中地方法院檢察署檢察官偵查起訴。
    理    由
一、被告吳建維所犯係法定刑為死刑、無期徒刑、最輕本刑為3
    年以上有期徒刑以外之罪，於準備程序進行中被告就被訴事
    實為有罪陳述，由受命法官告知簡式審判程序要旨並聽取其
    與檢察官之意見，經被告同意適用簡式審判程序後，本院亦
    認無不得或不宜改依簡式審判程序進行之處，爰依刑事訴訟
    法第273 條之1 第1 項、第284 條之1 規定，本院合議庭裁
    定由受命法官獨任進行簡式審判程序，合先敘明。
二、上開犯罪事實，業經被告吳建維於本院審理中坦承不諱，核
    與證人即告訴人呂育綺之指述大致相符，復有台新銀行10月
    、11月之帳單、第一銀行10月、11月之帳單、玉山銀行10月
    、11月、12月之帳單影本各1 紙、呂育綺所有第一銀行帳號
    00000000000 之存摺影本1 份、台灣大哥大98年12月份帳單
    影本1 紙、呂育綺97年度各類所得扣繳暨免扣繳憑單影本1
    紙、被告吳建維所有中國信託帳號000000000000之存摺、被
    告吳建維所有臺灣企銀帳號00000000000 之存摺影本各1 份
    、被告吳建維之財政部臺灣省中區國稅局97年度綜合所得稅
    各類所得資料清單、財產歸屬資料清單、財政部臺灣省中區
    國稅局99年4 月2 日中區國說服字第0990013800號函暨檢附
    吳建維財產歸屬資料清單1 紙等附卷可參（見99年度他字第
    309 號卷第6-17頁、第34-35 頁；99年度偵字第2822號卷第
    17頁、第39-43 頁），足認被告之自白與事實相符，堪予採
    信。從而，本件事證明確，被告犯行，應堪認定，應依法論
    科。
三、核被告吳建維就犯罪事實欄一(一)所為取得呂育綺轉帳款項、
    消費刷卡，分別係犯刑法第339 條第1 項詐欺取財罪、同條
    第2 項詐欺得利罪；就犯罪事實欄一(二)所為取得呂育綺申辦
    行動電話、撥打門號通信使用，分別係犯刑法第339 條第1
    項詐欺取財罪、同條第2 項詐欺得利罪。其就犯罪事實欄一
    (一)所為以及(二)撥打通信之部分，各係基於同一詐欺犯意，接
    續使呂育綺匯款、授權刷卡，無非係為達到取得現金、刷卡
    消費、通訊使用之目的，各屬單一犯意，其犯罪行為接續多
    次行為進行，而侵害同一法益之情形，均論以接續犯。又被
    告就犯罪事實欄一(一)所為，利用同一手段、在相近時段，其
    所犯詐欺取財、詐欺得利2 罪間，依刑法修正後第55條之一
    行為擴大適用之見解，應認屬一行為而觸犯數罪名之想像競
    合犯，而從一重以情節較重之詐欺得利罪處斷。被告就犯罪
    事實欄一(二)所為，利用同一機會，在相近時段，其所犯詐欺
    取財、詐欺得利2 罪間，依刑法修正後第55條之一行為擴大
    適用之見解，亦應認屬一行為而觸犯數罪名之想像競合犯，
    而從一重以情節較重之詐欺取財罪處斷。被告所犯犯罪事實
    欄一(一)之詐欺得利與(二)之詐欺取財犯行，犯意各別，行為互
    殊，應予分論併罰。爰審酌被告透過網路結識被害人呂育綺
    ，且利用呂育綺因感情信任之機會為本件犯行，先後使被害
    人呂育綺匯款轉帳、提供信用卡供刷卡消費、申辦行動電話
    等，使經濟狀況本即不佳之呂育綺受有嚴重損失，被告惡性
    非輕，雖被告於審理時坦認犯行，並表示將依雙方於99年1
    月22日本院調解筆錄之內容，請其父先代為清償被害人呂育
    綺20萬元等語（見本院卷第48頁），惟據被害人呂育綺庭後
    具狀陳明被告之父與伊聯繫並未有意代為清償債務，且僅一
    再央求伊對被告撤銷告訴，數日來不堪其擾，造成生理上與
    心理上莫大壓力等情，有陳報狀1 份在卷可按，故本院斟酌
    本件被告犯罪手段、目的、被害人所受損失程度、迄未能實
    際履行賠償，以及其生活狀況等一切情狀，分別量處如主文
    所示之刑、定其應執行之刑及諭知易科罰金之折算標準。
據上論斷，應依刑事訴訟法第273 之1 第1 項、第284 條之1 、
第299 條第1 項前段，刑法第339 條第1 項、第2 項、第55條、
第41條第1 項前段、第51條第5 款，刑法施行法第1 條之1 第1
項前段、第2 項，判決如主文。
本案經檢察官詹益昌到庭執行職務。
中    華    民    國    100   年    12    月    20    日
                  刑事第十五庭    法  官  王品惠
以上正本證明與原本無異。
如不服本判決應於收受本判決後10日內向本院提出上訴書狀，並
應敘述具體理由，如未敘述上訴理由者，應於上訴期間屆滿後20
日內補提理由書狀於本院（均須按他造當事人之人數附繕本）「
切勿逕送上級法院」。
中    華    民    國    100   年    12    月    20    日
                                  書記官  蔡秋明
附表一：
 ┌──┬────────┬──────────────┐
 │編號│匯款時間        │匯款金額（新臺幣）          │
 ├──┼────────┼──────────────┤
 │ 1  │98年8 月20日    │1,000 元                    │
 ├──┼────────┼──────────────┤
 │ 2  │98年9 月5 日    │3,000 元                    │
 ├──┼────────┼──────────────┤
 │ 3  │98年9 月8 日    │4,000 元                    │
 ├──┼────────┼──────────────┤
 │ 4  │98年9 月25日    │2,000 元                    │
 ├──┼────────┼──────────────┤
 │ 5  │98年10月5 日    │10,000元                    │
 ├──┼────────┼──────────────┤
 │ 6  │98年11月6 日    │1,000 元                    │
 ├──┼────────┼──────────────┤
 │ 7  │98年11月7 日    │1,000 元                    │
 ├──┼────────┼──────────────┤
 │ 8  │98年11月8 日    │1,000 元                    │
 ├──┼────────┼──────────────┤
 │ 9  │98年11月8 日    │1,100 元                    │
 ├──┼────────┼──────────────┤
 │ 10 │98年11月9 日    │400 元                      │
 ├──┼────────┼──────────────┤
 │ 11 │98年11月9 日    │500 元                      │
 ├──┼────────┼──────────────┤
 │ 12 │98年11月10日    │900 元                      │
 ├──┼────────┼──────────────┤
 │ 13 │98年11月14日    │1,000 元                    │
 ├──┴────────┴──────────────┤
 │                  合計：26,900元                    │
 └──────────────────────────┘
附表二：
 ┌─┬───────────┬────┬────────┐
 │編│時間（以入帳日為準）  │發卡銀行│消費金額（帳單中│
 │號│                      │        │打星號部分加總）│
 ├─┼───────────┼────┼────────┤
 │1 │98年9 月23日至10月1 日│玉山銀行│計24,923元      │
 ├─┼───────────┼────┼────────┤
 │2 │98年10月23日至11月21日│玉山銀行│計73,065元（原起│
 │  │                      │        │訴書附表誤載為  │
 │  │                      │        │73,762元）      │
 ├─┼───────────┼────┼────────┤
 │3 │98年11月24日至12月9 日│玉山銀行│計29,823元（原起│
 │  │                      │        │訴書附表誤載為  │
 │  │                      │        │30,814元，業經公│
 │  │                      │        │訴檢察官當庭與被│
 │  │                      │        │害人確認金額，見│
 │  │                      │        │本院卷第54頁，應│
 │  │                      │        │予更正）        │
 ├─┼───────────┼────┼────────┤
 │4 │98年10月13日至10月20日│第一銀行│計24,536元（原起│
 │  │                      │        │訴書附表誤載為  │
 │  │                      │        │23,437元，應予更│
 │  │                      │        │正）            │
 ├─┼───────────┼────┼────────┤
 │5 │98年10月29日至11月9 日│第一銀行│計6,142 元（原起│
 │  │                      │        │訴書附表誤載為  │
 │  │                      │        │13,138元，應予更│
 │  │                      │        │正）            │
 ├─┼───────────┼────┼────────┤
 │6 │98年10月6 日至10月7 日│台新銀行│計3,514 元      │
 ├─┼───────────┼────┼────────┤
 │7 │98年10月8 日至10月28日│台新銀行│計16,472元      │
 └─┴───────────┴────┴────────┘
附錄本案論罪科刑法條：
中華民國刑法第339 條（普通詐欺罪）
意圖為自己或第三人不法之所有，以詐術使人將本人或第三人之
物交付者，處5 年以下有期徒刑、拘役或科或併科1 千元以下罰
金。
以前項方法得財產上不法之利益或使第三人得之者，亦同。
前二項之未遂犯罰之。